臺灣高雄地方法院民事裁定 　　　　　　　　94年度破字第1號
聲　請　人　德發營造股份有限公司
法定代理人　莊成總
訴訟代理人　王炯芬律師
右聲請人聲請宣告破產事件，本院裁定如左：
    主      文
聲請駁回。
聲請程序費用由聲請人負擔。
    理      由
一、聲請意旨略以：緣聲請人德發營造股份有限公司因積欠高額
    負債未能償還而停止營業，經股東會於民國93年1 月31日為
    解散決議，並經解散登記在案；嗣於清算期間發現資產顯不
    足以清償債務，且名下多筆不動產均遭假扣押，無從自行變
    賣，為此，爰聲請宣告破產等語。
二、按股份有限公司財產不足清償其債務時，清算人應即聲請宣
    告破產，公司法第334 條、第89條第1 項固有明文；惟是否
    准予宣告破產，仍應由法院依職權調查是否符合宣告破產之
    要件；從而，本件聲請是否應予准許，即需審究者：(一)有無
    破產之原因？(二)有無宣告破產之必要？經查：
  (一)有無破產之原因：
    1.聲請人於93年1 月31日經股東會決議解散，經解散登記並
      選任莊成總為清算人，於清算程序中，可供執行之財產為
      坐落高雄縣鳳山市○○○段116-22號、高雄市○○區○○
      段1114 -1 號、三民區○○段735 號、740 號、前鎮區○
      ○段1380號、1383號、1384-1號、楠梓區○○段○ ○段
      111 號土地八筆，及高雄市○○區○○路248 巷30號2 樓
      房屋，合計價值約為新台幣（下同）41,624,650元；而積
      欠之債務則有國稅局欠稅18,347,609元、稅捐稽徵處房屋
      稅38,058元、國泰世華銀行21,428,901元、高雄銀行30,0
      00,000元、國際票券公司32,702,124元、台灣票券公司54
      ,735,477 元 ，總計157,252,169 元，業據其提出高雄市
      政府高市府建2 公字第09300746850 號函、公司基本資料
      查詢表、聲請人臨時股東會會議記錄、前開土地登記謄本
      、財產清冊、債權人清冊，並有財政部高雄市國稅局財高
      國稅徵字第0940008196號函，及檢送之聲請人財產歸屬資
      料清單、欠稅總歸戶查詢情形表、高雄市稅捐稽徵處高市
      稽管字第0940003093號函在卷可稽。
    2.是依前開說明，聲請人之資產已顯不足清償其所積欠之債
      務，而有破產之原因，堪以認定。
  (二)有無宣告破產之必要：
    1.按破產程序係以破產人之一切財產構成破產財團，經由破
      產管理人依法定程序處理後，將之用以清償全體破產債權
      人，故管理破產財團所需之各項財團費用（諸如因破產
      之管理、變價及分配所生之費用因破產債權人共同利益
      所須審判上之費用破產管理人之報酬破產人及其家屬
      之必要生活費用及喪葬費），及破產財團所需支出之各項
      財團債務（諸如破產管理人關於破產財團所為行為而生
      之債務破產管理人為破產財團請求履行雙務契約所生之
      債務，或因破產宣告後應履行雙務契約而生之債務為破
      產財團無因管理所生之債務因破產財團不當得利所生之
      債務），均係優先於破產債權而受清償，破產法第95條、
      第96條、第97條分別定有明文。是若破產財團所有之財產
      已不足清償別除債權或上開財團費用及財團債務，或清償
      後並無剩餘，則各破產債權並無獲得分配清償之可能，即
      無宣告破產之法律上實益。
    2.次按稅捐之徵收，優先於普通債權；又納稅義務人欠繳之
      營業稅，應較普通債權優先受償，稅捐稽徵法第6 條第 1
      項、營業稅法第57條分別定有明文。經查，聲請人所有資
      產現值約41,624,650元，扣除得優先受償之稅捐債權18,3
      85,667元，僅餘23,238,983元；而聲請人前開資產均為房
      屋、土地，不僅無法確定是否有上述估計之價值，且予以
      變價、分配需耗費相當之鑑價、拍賣費用，又拍賣成交不
      易，勢必導致拍賣價值之不斷滑落及破產程序之延長，加
      以拍賣程序本屬繁複且需相當時間，破產管理人為破產事
      務之處置亦多所勞費，故每月應支付破產管理人報酬之累
      計，可預期亦屬龐大之開銷；況且本件聲請人資產及普通
      債務分別為23,238,983元及138,866,502 元（扣除得優先
      受償之18,385,667元），原本即差距懸殊，且債權人眾多
      ，而所餘資產扣除前述費用、支出，及拍賣所致之價值跌
      落後，可預期並無法使多數債權人之債權獲得相當及公平
      之滿足，揆諸前揭說明應認，無進行破產程序之實益。
    3.復按破產債權人依協調或破產程序已受清償者，其債權未
      能受清償之部分，請求權視為消滅，破產法第149 條前段
      定有明文；是我國之破產法對於債務人財產不能清償債務
      ，而依破產程序宣告破產者，破產債務人即對於未清償之
      債務部分免責，其規範意旨係在賦予債務人在經濟上有重
      新再起之機會。經查，聲請人以股東會決議解散，並為解
      散之登記，已如前述；雖其嗣於清算程序中發現負債超過
      資產，乃為破產聲請，然聲請人既經解散登記，在經清算
      程序完成後，其法人人格即屬消滅，核無「在經濟上重新
      再起」之需求，自亦無聲請破產之必要。
三、綜上所述，聲請人雖有破產之原因，惟無宣告破產之必要，
    是聲請人本件聲請為無理由，應予駁回。
四、依破產法第5 條，民事訴訟法第95條、第78條，裁定如主文
    。
中　　華　　民　　國　　94　　年　　5 　　月　　23　　日
                        民事第一庭法　    官　洪珮婷
上為正本，係照原本作成。
如對本裁定抗告須於裁定送達後10日內向本院提出抗告狀，並繳
納裁判費新台幣1,000元。
中　　華　　民　　國　　94　　年　　5 　　月　　23　　日
                                  法院書記官  鍾淑美
